【裁判字號】    92,上訴,2980
【裁判日期】    921001
【裁判案由】    搶奪等
【裁判全文】
高等法院刑事判決                          九十二年度上訴字第二九八號
    上  訴  人
    即  被  告  甲○○
                乙○○
    右一人選任辯護人    戊○○  律師
右上訴人因搶奪等案件，不服臺灣板橋地方法院九十二年度訴字第四號，中華民國九
十二年七月三十日第一審判決（起訴案號：臺灣板橋地方法院檢察署八十九年度偵字
第七六○號）提起上訴，本院判決如左：
    主  文
原判決關於甲○○、乙○○部分均撤銷。
甲○○、乙○○共同傷害人之身體，甲○○累犯，各處有期徒刑柒月。
扣案之開山刀、西瓜刀各壹把、短刀貳把及鐵管壹支均沒收。
    事  實
一、甲○○前因違反槍砲彈藥刀械管制條例案件，經台灣板橋地方法院於民國八十五
    年三月十九日以八十五年度訴字第九五號判決判處有期徒刑三月確定，於同年三
    月二十七日易科罰金執行完畢，仍不知悔改，緣乙○○因懷疑遭丁○○詐騙財物
    ，遂佯稱要購買王八卡邀約胡某，再聯絡甲○○駕駛車號ＧＰ─九三三七號自用
    小客車，載其與己○○（業經判決確定在案）、李冠霖、陳淑娟（李冠霖、陳淑
    娟部分業經檢察官另為不起訴處分確定），攜帶客觀上足以對人之生命、身體具
    有危險性，可作為兇器使用之開山刀、西瓜刀各一把、短刀二把及鐵管一支，於
    八十九年一月二日凌晨二時十五分許，前往台北縣板橋市○○路○段三八九號遠
    東愛買公司前等候，於同日凌晨二時三十五分許，見丙○○騎乘機車後載丁○○
    抵達該約定處所，己○○、乙○○分別持短刀與甲○○下車，基於傷害之犯意聯
    絡，共同毆打丁○○、丙○○，致丙○○受有頭皮多處裂傷、左足踝扭傷、右手
    掌擦傷等傷害，為台北縣政府警察局板橋分局巡邏警員在台北縣板橋市○○路與
    四川路口當場查獲，於前揭自用小客車內起獲上開開山刀、西瓜刀各乙把、短刀
    二把及鐵管一支。
二、案經丙○○訴由台北縣政府警察局板橋分局報請台灣板橋地方法院檢察署檢察官
    偵查起訴。
    理  由
一、訊據上訴人即被告甲○○、乙○○均矢口否認有何傷害犯行。被告甲○○辯稱：
    案發當時伊見被告乙○○徒手下車，他們在打架，伊才下車勸架，沒有參與打架
    云云；被告乙○○辯稱：我下車後有和對方拉扯打架，我沒帶刀下車，我並沒有
    打告訴人云云。惟查：
（一）被告乙○○因懷疑遭被害人丁○○詐騙財物，遂佯稱要購買王八卡邀約胡某，
      再聯絡甲○○駕車載其與己○○等人，攜帶扣案之刀械四把及鐵管一支前往等
      情，業經被告乙○○於警詢（偵查卷第六頁反面）及偵查中檢察官詢問（偵查
      卷第四六頁反面至四七頁）時供承明確，核與被告甲○○於警詢（偵查卷第五
      頁）及共犯己○○於偵查中檢察官詢問（偵查卷第一四四頁反面）時供述情節
      相符，並經被害人丁○○於警詢時（偵查卷第十七頁反面）指述明確，復有刀
      械四把及鐵管一支扣案足資佐證，堪信為真實。被告等人於偵查、原審中翻稱
      其等開車去吃宵夜，和人起衝突打架云云，與前開事證不符，不足採信。
（二）被告乙○○先於警詢時坦承共同持刀械下車毆打告訴人丙○○，迨本院審理時
      否認有毆打被害人，其前後供詞不一。惟告訴人丙○○於警詢及偵審中迭次指
      訴遭被告甲○○、乙○○與共犯己○○共同毆打成傷及取去其皮夾等語；證人
      即陳淑娟於警詢時亦證稱被告乙○○和共犯己○○帶短刀下車打架等語（參見
      偵查卷第十二頁反面及第十三頁），足徵被告乙○○確有持刀械下車毆打告訴
      人，其所辯未持刀下車毆打被害人云云，要不足採，其犯行堪予認定。
（三）被告甲○○雖否認有下車，惟告訴人丙○○於警詢、偵審中及被害人丁○○於
      警詢、偵查中均一致指述被告甲○○有下車打人等情，核與共犯己○○於偵查
      中檢察官訊問時供承：被告甲○○有下車打對方（偵查卷第一四六頁、一四七
      頁）等語，及目擊證人即搭乘被告甲○○所駕駛車號ＧＰ─九三三七號自用小
      客車一同前往，並坐在駕駛座旁位子，然全程未下車留在車上之陳淑娟於偵審
      中證稱：「甲○○不在車上」（偵查卷第一六五頁）、「只有我留在車上，其
      他三人都下車」（原審卷(一)第九五頁）等語相符，是被告甲○○所辯未下車打
      人云云，與前開事證不符，要屬推諉卸責之詞，不足採信。
（四）本件告訴人確因被告之傷害犯行，致受有皮多處裂傷、左足踝扭傷、右手掌擦
      傷等傷害，此有板橋中興醫院所出具之診斷證明書一紙，及該院函送之八十九
      年一月二日急診及回診之病歷資料影本一份附卷可稽。告訴人所受之傷害與被
      告等人之共同傷害犯行間，具有相當因果關係，本件事證明確，被告甲○○、
      乙○○之犯行均堪以認定，應予依法論科。
二、核被告甲○○、乙○○所為，均係犯刑法第二百七十七條第一項之傷害罪。被告
    二人與己○○間有犯意聯絡及行為分擔，均為共同正犯。又被告甲○○前因違反
    槍砲彈藥刀械管制條例案件，業經本院於八十五年三月十九日以八十五年度訴字
    第九五號判決判處有期徒刑三月確定，於同年三月二十七日易科罰金執行完畢，
    有本院被告全國前案紀錄表一份在卷可案，五年內再犯本件有期徒刑以上之罪，
    為累犯，應依刑法第四十七條規定加重其刑。
三、公訴意旨另以：被告甲○○、乙○○與共犯己○○另趁胡、周二人不及防備之際
    ，推由己○○搶奪二人右後褲袋內之皮夾，再將其中告訴人丙○○之皮夾交被告
    乙○○保管，因而認為被告甲○○、乙○○涉與己○○共犯刑法第三百二十六條
    第一項加重搶奪罪云云。
（一）按犯罪事實應依證據認定之，無證據不得推定其犯罪事實；不能證明被告犯罪
      者，應諭知無罪之判決。刑事訴訟法第一百五十四條、第三百零一條第一項分
      別定有明文。又刑事訴訟上證明之資料，無論其為直接證據或間接證據，均須
      達於通常一般之人均不致於有所懷疑，而得確信其為真實之程度，始得據為有
      罪之認定，若其關於被告是否犯罪之證明未能達此程度，而有合理懷疑之存在
      ，致使無從形成有罪之確信。根據「罪證有疑、利於被告」之證據法則，即不
      得遽為不利被告之認定。（最高法院七十六年度台上字第四九八六號判例意旨
      參照）。次按刑法搶奪罪之成立，係以意圖為自己或第三人不法之所有為犯罪
      構成要件，此觀刑法第三百二十五條第一項自明。
（二）檢察官認被告甲○○、乙○○共犯刑法第三百二十六條第一項加重搶奪罪嫌，
      係以被害人丁○○於警詢指述遭被告甲○○、乙○○與共犯己○○共同搶奪皮
      夾，及告訴人丙○○於警詢及偵審中迭次指訴遭被告等共同搶奪皮夾之證詞，
      以及警員於北縣板橋市○○路與四川路口當場查獲被告等人時，固分別自被告
      乙○○身上所穿外套右口袋內起獲共犯己○○所搶得交其保管之丙○○之皮夾
      一個（內有
      個（內有退伍令、健保卡各一張及銅板七元），並有認領保管單二紙附卷為憑
      。
（三）訊據被告甲○○、乙○○堅決否認有何搶奪犯行。查被告乙○○係因懷疑遭被
      害人丁○○詐騙財物，遂佯稱要購買王八卡邀約胡某，再聯絡甲○○駕車載其
      與己○○等人，攜帶扣案之刀械四把及鐵管一支前往討債等情，業經被告乙○○迭於警詢、偵查中檢察官詢問時及本院審理時供承明確，核與被告甲○○於
      警詢（偵查卷第五頁）及共犯己○○於偵查中檢察官詢問（偵查卷第一四四頁
      反面）時供述情節相符，足徵被告於行為之際，主觀上應係為討債，而無為自
      己或第三人不法所有之意圖甚明。被告等主觀上既不具有為自己或他人不法所
      有之意圖，核與刑法上之搶奪罪係以意圖為自己或第三人不法之所有為構成要
      件之一有間，而此種據為所有之意思必須於搶奪時即已存在，苟當時並無據為
      所有之意思，迨其後因他項原因拒不交還，仍與該罪之意思條件不符，即不得
      遽以搶奪罪論，自難認被告等成立搶奪罪。何況於毆打告訴人之際，係己○○
      個人自行取彼等之皮夾，並無證據證明被告等有參與其事，尤難令被告二人就
      超越原計劃之範圍之行為與己○○共負其責。
（四）此外，亦查無其他積證據足徵被告等確有搶奪犯行，自難論被告甲○○、乙○○以加重搶奪罪，原應為被告甲○○、乙○○無罪之諭知，惟因公訴人認該部
      分與前開共同傷害被害人丙○○之犯行具有裁判上一罪之關係，爰不另為無罪
      之諭知。
四、原審對被告江明聰、乙○○為論罪科刑，固非無見。惟查：被告等持刀械毆打被
    害人成傷，並由已判決確定之己○○取被害人之皮夾，目的係為討債，其主觀上
    並不具有為自己不法所有之意圖，原審未察，遽論以加重搶奪罪，自有未合，上
    訴人據此提起上訴，指摘原判決不當，為有理由，自應由本院予以撤銷改判。爰
    審酌被告甲○○素行不良，被告乙○○懷疑遭詐騙財物而主動邀約結夥逞兇惡性
    非輕，毆打告訴人頭部成傷之手段，暨其等犯罪之動機、目的，犯罪時所受之刺
    激及其品性、生活狀況、智識程度、犯罪所生之損害，及犯罪後態度等一切情狀
    ，分別量處如主文第二項所示之刑，以示懲戒。扣案之開山刀、西瓜刀各一把、
    短刀二把，係共犯己○○所有；鐵管一支，係被告甲○○所有，業經被告二人於
    原審審理中分別供承明確，且皆為供犯罪所用或預備之物，均應併予宣告沒收。
據上論斷，應依刑事訴訟法第三百六十九條第一項前段、第三百六十四條、第二百九
十九條第一項前段，刑法第二百七十七條第一項、第二十八條、第四十七條、第三十
八條第一項第二款，罰金罰鍰提高標準條例第一條前段，判決如主文。
本案經檢察官施慶堂到庭執行職務。
中    華    民    國    九十二    年      十        月      一          日
                              臺灣高等法院刑事第三庭
                                  審判長法  官  張  連  財
                                        法  官  張  傳  栗
                                        法  官  黃  金  富
右正本證明與原本無異。
檢察官如不服本判決，應於收受送達後十日內向本院提出上訴書狀，其未敘述上訴之
理由者並得於提起上訴後十日內向本院補提理由書（均須按他造當事人之人數附繕本
）。
被告不得上訴。
                                        書記官  江  采  廷
中      華      民      國    九十二    年      十      月      二      日
附錄：本判決論罪科刑法條全文
刑法第二百七十七條
傷害人身體或健康者，處三年以下有期徒刑，拘役或一千元以下罰金。
犯前項之罪，因而致人於死者，處無期徒刑或七年以下有期徒刑；致重傷者，處三年
以上十年以下有期徒刑。


司法院資訊處製作；財團法人民間司法改革基金會備份。
